臺灣臺南地方法院刑事判決　　　　　　　　　　　　　九十三年度訴字第七七九號
　　聲　請　人　臺灣台南地方法院檢察署檢察官
　　被　　　告　甲○○
　　選任辯護人　江信賢律師
　　　　　　　　蔡麗珠律師
右列被告因違反電業法案件，經檢察官聲請簡易判決處刑 (九十三年度偵字第二九二
九號)，本院認為不宜，改依通常程序審理後判決如左：
    主  文
甲○○以單相接法裝置電容器後接地之方法使電度表失效不準竊電，處有期徒刑柒月
。電容器壹組（含電容器、操作開關、遙控接收器及引接導線）沒收。
    事  實
一、甲○○係位在臺南縣官田鄉南廓村七十九之八號「銘誠塑膠公司」（下稱銘誠公
    司）之總經理，甲○○明知其另位在臺南縣永康市○○○路三一九巷二一弄四號
    銘誠公司工廠，前於民國九十年九月間、九十一年四月間，已因私自改變電錶之
    結線致電錶失效不準，為臺灣電力公司（下稱臺電公司）稽查人員開單告發，追
    償電費。理應謹慎小心，不得擅自更動電度表結構，竟基於竊電之犯意，於九十
    二年一月八日，在臺南縣官田鄉南廓村七十九之八號銘誠公司倉庫內，自行以單
    相接法裝設電容器連接倉庫內分接開關之線路後，再以電容器另側電線接地的方
    式，致使電表轉速變慢或停止轉動，影響電表度數計算之方式，竊取臺電公司所
    有電力十二萬五千五百零七度（詳如附件電費計算明細表）。嗣於九十二年十月
    二十二日十六時許，為臺電公司用電稽查員戊○○實施例行稽查時發現，會同警
    方查獲上情，並扣得甲○○所有之電容器一組（含電容器及操作開關、遙控接收
    器各一個及引接導線乙組）。
二、案經臺電公司訴由臺南縣警察局麻豆分局報請臺灣臺南地方法院檢察署檢察官偵
    查起訴。
    理  由
一、訊據被告甲○○固坦承有裝設電容器之事實不諱，惟矢口否認有竊電犯意，辯稱
    ：裝電容器設備是為了要穩壓的，電容器是供提高功率因數用，伊才自己裝上去
    ，且曾詢問電機技師，技師表示該接法係合法。臺電公司在查獲時，未能保持現
    場，以利第三者事後鑑定本件電容器的接法有無竊電，且就竊取的電費的計算未
    能區分大小月，扣除例假日及未使用時間，一律以每天十二小時計算，實在太多
    了。經查：
（一）被告擅自以藍色塑膠桶裝置電容器，再以單相接法連接倉庫內分接開關裝置電
      容器之事實，業據被告自承不諱，並有查獲現場拍攝照片四十一幀及臺電公司
      用電實地調查書附於警偵卷可稽，固堪採認。惟被告以此方式接連電容器，是
      否會產生影響電表計度，導致竊電的結果，實為本件主要爭點。
（二）本件經本院履勘現場結果，發現銘誠公司倉庫內設有總開關一座，分接開關三
      座，電表則設在倉庫外側，有現場照片數幀附於勘驗筆錄可稽。本件之電容器
      係以單相接法連接倉庫後門處的分接開關，為被告所不爭執，並有查獲時的現
      場照片可按。
（三）臺電公司並未限制用戶裝設電容器，惟須委請經向地方主管機關登記之合法電
      器承裝業者辦理，且本件銘誠公司倉庫為三相二二０伏特供電用戶，為改善功
      率因數應採用三相電容器組接線法，有臺電公司新營營業區處九十三年六月十
      八日Ｄ新營字第０九三０六０一一二０號函示在卷可參。而被告係自行裝設電
      容器，並未委請專業合法之電器承裝業者辦理裝設事宜，對照被告之前即曾因
      私自裝設電表經臺電公司查獲，並追償電費之事實（九十三年度偵字第二九二
      九號第一三頁、一四頁），被告再有本件私自裝設電容器之行為，動機即有可
      疑。且將電容器放在塑膠桶內，以電線連接倉庫後門的分接開關，更讓人有便
      於移動，方便規避稽查的懷疑。
（四）被告以此方式接連電容器，是否會產生影響電表計度？經查獲現場負責錄影蒐
      證的丙○○到場證稱「現場有測到電流不平衡的情形」、「通常如果要改善功
      率因素的話，就會以三相接法為之，正常的接法是三個接線端子各有電線接出
      ，不正常的接法就是左右兩側各接一條線，中間就不接，現場看到的是比較接
      近後者的接法」、「分接開關多了一條線到地上，地上有個接頭，將兩條線接
      在一起，再到電容器，經過電容器後，經過接地線接在墊圈上面，再將墊圈塞
      在鐵皮屋的縫隙，然後以墊圈與鐵皮屋連接，再由鐵皮屋接地」、「因為鐵皮
      屋與大地是接在一起，所以就算是接地」，並提出現場繪圖及相關佐證照片一
      份可參。該繪圖及照片雖係事後證人在合議庭作證時始提出，惟其引用照片與
      警詢及偵查中所呈現照片的背景、日期及內容大都相同，縱有部分不同，亦可
      以照片的背景、內容等判斷係拍攝角度問題，屬同一現場所拍攝的畫面，故本
      院認為該份資料有證據能力。證人丙○○所指被告之電容器以接地線連接墊圈
      接連鐵皮屋，固有其作證時提出的照片為據，相同之墊圈連接鐵皮屋之照片，
      尚有警卷第七頁上方一幀，第八頁上下二幀，第十二頁上下二幀、九十三年度
      發查字第三六六八號卷二二頁下方一幀，二四頁下方一幀等照片在卷可證，本
      院認為丙○○證述內容與照片呈現事實相合，堪以採信。被告私自裝設電容器
      ，再以接地線連接附在鐵皮屋上墊圈，再以鐵皮屋接地方式，改變電位角，影
      響磁力線方向，進而影響電表轉盤速度，致電表失效不準之竊電犯行，即可認
      定。
（五）至於被告究竟竊取多少電？依證人即臺電公司新營區營業處稽查股長丁○○到
      場證稱「因為被告是電業法第一零六條第三款依電業法第七十三條對違反電業
      法者處以三個月以上，一年以下的平均用電度數的處罰。被告到公司尋求解決
      辦法，陳述是自九十二年一月八日他才將電錶改成三相電錶，由於此竊案被發
      現的日期是在九十二年十月二十二日，從九十一年十月二十三日推算起一年，
      因用戶說是九十二年一月才將電錶改成三相電錶，才能用電容器煞車使其不轉
      動，便從九十二年一月八日至九十二年十月二十二日總共二百八十五天計算用
      電度數，此有實地用電調查書可證，現場是以三相電流及電壓計算，也經被告
      按捺指紋承認，三相電壓及電流如用電實地調查書所載，我們用六十二馬力計
      算二百八十五天，每天十二小時，電業法規定按電業及供電時間計價，我們以
      十二小時計算，並未逾越電業法之規定，每月用電度數是二萬兩千三百二十度
      （詳如起訴書之計算式）」，並庭呈追償電費計算明細表一紙。本院認為，電
      力既由臺電公司從用戶申請核准供電時即無限量供應，僅透過各戶的封閉迴路
      以電表計度計算用戶費用。如有人故意以各種方法影響電表計度而竊取電力，
      究竟竊取多少電力，因影響電表計度的開始時點，本難確定，且各種影響計度
      的方法不同，每日或每小時造成多少電力之漏計，從事後查獲時，要再追算，
      本即困難。臺電公司既本於電業法及該公司報經核准之的處理竊電規則之規定
      ，依被告自陳竊電之日起，按法定方式，計算被告竊取之電力，應可採憑。
（六）被告稱伊裝置本件電容器，業經合法業者鐘燁機電技術顧問股份有限公司（下
      稱鐘燁公司）出具確屬合法之證明（九十三年度偵字第二九二九號卷第九頁）
      ，故無違法之虞云云。惟經鐘燁公司出具證明之證人乙○○於本院勘現場時，
      到場證稱「我根據甲○○口述的線路位製作證明書上的線圖」、「現場的線路
      看起來比較複雜，我無法肯定是否與證明書所記載之線路相符」，詳本院勘驗
      筆錄。及其於審理時復證稱「電容器不是伊建議被告裝設的，是被告事後來問
      伊的」、「圖是根據甲○○先生的說明而繪製的」、「現場情況與這張圖不太
      一樣」、「將電線裝在鐵皮屋，算是接地」。被告提出的證人乙○○證述內容
      ，更加說明被告未委請合法業者裝設電容器，且私自裝設電容器之線路與其要
      求乙○○出具之證明書上之線路圖並不相符，乙○○證述內容均無法採為被告
      有利認定的依據。
    綜上所述，被告以單相接法裝置電容器後接地之方法使電度表失效不準之竊電犯
    行，事證已甚明確，實可認定。
二、核被告甲○○以單相接法裝置電容器後接地，改變線路電位角，影響磁力線方向
    ，進而影響電表轉盤速度，致電表失效不準而竊電之行為，係犯電業法第一百零
    六條第三款之竊電罪。爰審酌被告已因私自改變電表結構致影響計度，經臺電公
    司二度發現辦理電費追償後，猶再出於竊電故意，以本件之方式竊取電力，竊取
    之電達十二萬五千多度，俱見有惡性，且犯罪後未能坦承犯行，一再爭執，未見
    悔意等一切情狀，量處如主文所示之刑，以資懲儆。扣案之單相電容器一組（含
    電容器、操作開關、遙控接收器及引接導線）係供犯罪所用之物，且為被告所有
    ，業經被告供明在卷可按，爰依刑法第三十八條第一項第二款併予宣告沒收。
三、公訴意旨另以：甲○○於九十二年一月間某日，在臺南縣官田鄉南廓村七十九之
    八號銘誠公司倉庫內，損壞臺電公司所有而委託用戶保管之編號第000000
    00號電表之封印，因認其另涉有一百三十八條之損壞公務員委託第三人掌管之
    文書罪嫌。惟查，被告所營之銘誠公司倉庫內設有總開關一座及分接開關三座，
    電表則位於倉庫外側，三座分接開關內沒有電表及封印，且在倉庫內被告裝設本
    件電容器，係以單相接連接倉庫內的分接開關，並未觸及倉庫總開關等情，業經
    本院到場勘驗屬實，有勘驗筆錄及照片數幀在卷可稽。參諸臺電公司新營營業區
    處九十三年六月十八日Ｄ新營字第０九三０六０一一二０號函示，裝設電容器無
    須打開電表，被告裝設本件電容器時，並未觸及總開關，自無破壞封印必要。被
    告於九十二年十月二十二日竊電遭查獲，因連續二個月未繳電費，經臺電公司依
    該公司營業規則第四十條第五款規定，於九十三年二月二日主動終止用電契約，
    並將電表拆回，有該公司九十三年九月二十二日Ｄ新營字第０九三０九０一八一
    七號函在卷可參，足見被告倉庫的電表並非查獲時因發現遭破壞，而由臺電公司
    拆走帶回，而係因為被告在查獲後，未繳電費，在事隔二個月後才被拆走，自難
    以被告事後二個月，才被拆走電表之事實遽謂被告有破壞封印之行為。況本件卷
    內所附照片，查無被告破壞電表封鉛印之鏡頭，亦無銘誠公司倉庫電表封印遭破
    壞後的照片，被告破壞封印之行為即屬無證據可供認定，自難僅憑被告事後電表
    遭拆走或被告在分接開關自行裝設電容器之行為，即謂其有破壞電表封印之犯行
    。此部分犯罪無法證明，惟因與起訴部分有牽連犯裁上一罪關係，爰不另為無罪
    之諭知，附此敘明。
據上論斷，應依刑事訴訟法第四百五十二條、第二百九十九條第一項前段，電業法第
一百零六條第三款，刑法第十一條前段、第三十八條第一項第二款，罰金罰鍰提高標
準條例第一項前段，判決如主文。
中      華      民      國      九十四      年      二      月  十八    日
                                  臺灣臺南地方法院刑事第二庭
                                       審判長法  官  陳振謙
                                             法  官  陳志成
                                             法  官  鄭燕璘
右正本證明與原本無異。
如不服本判決，應於判決送達後十日內，向本院提出上訴狀。
                                             書記官  吳信助
中      華      民      國      九十四      年      二      月  二十一  日
附錄本案論罪科刑法條全文：
電業法第一百零六條第三款：
有左列行為之一者為竊電，處五年以下有期徒刑、拘役或五百元以下罰金：
三、損壞或改變電度表、無效電力計、其他計電器之構造，或以其他方法使其失效不
準者。
